臺灣高等法院刑事裁定
108年度抗字第2021號
抗  告  人
即  受刑人  蔡春麟



上列抗告人即受刑人因聲請定其應執行刑案件，不服臺灣宜蘭地
方法院中華民國108年10月29日裁定（108年度聲字第574號），
提起抗告，本院裁定如下：
    主  文
抗告駁回。                                              
    理  由
一、原裁定以：抗告人即受刑人蔡春麟前犯如原裁定附表編號1
    至65所示詐欺案件，先後經臺灣彰化地方法院、臺灣臺南地
    方法院、臺灣新北地方法院、臺灣臺中地方法院及原審法院
    判處如該附表編號1至65所示之刑確定在案。而該附表編號1
    至65所示案件之最後事實審理案件為編號62至65所示由原審
    法院以107年度訴緝字第15號判決之案件，有各該判決書及
    本院被告前案紀錄表附卷可稽，是本件由犯罪事實最後判決
    之檢察署檢察官即臺灣宜蘭地方檢察署檢察官向原審法院提
    出聲請，核無不合。審核抗告人所犯如上開附表所示65罪，
    均係於該附表編號1至37所示臺灣彰化地方法院105年度訴字
    第1012號判決確定日即民國106年5月25日前所為，檢察官聲
    請就該附表編號1至65各罪合併定其應執行之刑，核無不合
    ，應予准許。至該附表編號1至65所示各罪，雖分別經臺灣
    臺南地方法院以106年度聲字第1916號裁定應執行有期徒刑6
    年（編號1至46部分）、臺灣新北地方法院以106年度審訴字
    第677號判決定應執行有期徒刑1年10月（編號47至49部分）
    、臺灣臺中地方法院以106年度訴字第1061號判決定應執行
    有期徒刑3年2月（編號50至61部分）、原審法院以107年度
    訴緝字第15號判決定應執行有期徒刑4年4月（編號62至65部
    分），然前定之應執行刑當然失效，依刑法第51條第5款所
    定法律之外部界限，即不得重於該附表編號1至65所示罪刑
    之總和，亦不得重於前定應執行刑加計其他裁判所處刑期之
    總和等語。因而就抗告人所犯如上開附表所示各罪所處之刑
    ，定其應執行刑為有期徒刑7年4月。經核於法並無不合。
二、抗告意旨詳如附件之刑事抗告狀所載。
三、按裁判確定前犯數罪者，併合處罰之；又數罪併罰有二裁判
    以上，宣告多數有期徒刑者，於各刑中之最長期以上，各刑
    合併之刑期以下，定其應執行之刑期，刑法第51條第5 款、
    第53條規定甚明。執行刑之量定，雖係事實審法院自由裁量
    之職權，惟法律上屬於自由裁量事項，尚非概無法律性之拘
    束，在法律上有其外部界限及內部界限，前者為法律之具體
    規定，使法院得以具體選擇為適當裁判，此為自由裁量之外
    部界限。後者則為法院為自由裁量時，應考量法律之目的、
    法律秩序之理念所在，此為自由裁量之內部界限。法院為裁
    判時，二者均不得有所踰越。在數罪併罰而有二裁判以上，
    應定其應執行刑之案件，法院所為刑之酌定，固屬自由裁量
    事項，然對於法律之內、外部界限，仍均應受其拘束。倘其
    所酌定之執行刑，並未違背刑法第51條各款所定之方法或範
    圍（即法律之外部性界限），亦無明顯違背公平、比例原則
    或整體法律秩序之理念（即法律之內部性界限）者，即不得
    任意指為違法或不當（最高法院102年度台抗字第596號、10
    1年度台抗字第280號裁定意旨參照）。
四、經查：
  ㈠抗告人因犯如原裁定附表所示詐欺等65罪，經臺灣彰化地方
    法院、臺灣臺南地方法院、臺灣新北地方法院、臺灣臺中地
    方法院及原審法院分別判處如該附表所示之刑確定在案，此
    有各該判決及本院被告前案紀錄表附卷可參。原裁定依檢察
    官之聲請，就上開各罪定應執行刑為有期徒刑7年4月，從形
    式上觀察，乃於各刑中之最長期（即原裁定附表編號61所示
    有期徒刑1年7月）以上、就原裁定附表編號1至46部分前定
    之執行刑（即有期徒刑6年）、編號47至49部分前定之執行
    刑（即有期徒刑1年10月）、編號50至61部分前定之執行刑
    （即有期徒刑3年2月）、編號62至65部分前定之執行刑（即
    有期徒刑4年4月）之總和（即有期徒刑15年4月）以下（各
    刑之合併刑期雖達有期徒刑78年，然定其應執行刑時，依不
    利益變更禁止原則，不得逾前定之執行刑之總和即有期徒刑
    15年4月），定其應執行之刑。又抗告人於105、106年間一
    再犯詐欺罪，顯然輕忽法律，未深切悔改，自不宜給予過度
    刑罰優惠，原審在上開範圍內，對抗告人所犯上開各罪再予
    適當之刑罰折扣，而裁定應執行有期徒刑7年4月，並未逾越
    刑法第51條第5款所定法律之外部性界限，其定應執行刑之
    裁量權行使，亦未逾越法律授予裁量權之目的，尚無顯然濫
    用裁量權而違反公平原則、比例原則之情形，亦不悖於法律
    秩序之理念，自符合法規範之目的，而無違反內部性界限之
    可言，尚難遽指為違法或不當。
  ㈡刑法刪除連續犯規定之立法意旨，係基於連續犯原為數罪之
    本質及刑罰公平原則之考量，以其修正既難以週延，爰予刪
    除（參照其立法理由二）。至連續犯之規定刪除後，對於部
    分習慣犯，例如竊盜、吸毒等犯罪，在實務運用上，固可參
    考德、日等國之經驗，委由學界及實務以補充解釋之方式，
    發展接續犯之概念，對於合乎「接續犯」或「包括的一罪」
    之情形，認為構成單一之犯罪，避免因適用數罪併罰而使刑
    罰過重產生不合理之現象（參照其立法理由四）；然此僅在
    限縮適用數罪併罰之範圍，並非指對於適用數罪併罰規定者
    ，應從輕酌定其應執行刑。是不得因連續犯之刪除，即認犯
    數罪者，應從輕定其應執行之刑。又個案情節不一，尚難比
    附援引。而執行刑之酌定，尤無必須一定比例、折數衡定之
    理；是無從引用他案酌定應執行刑之比例，作為本案酌定
    之刑是否適法之判斷基準（最高法院106年度台抗字第114號
    裁定意旨參照）。況原裁定抗告人應執行之刑（7年4月，即
    88個月），僅約為抗告人所犯各罪「前定之執行刑之總和刑
    度」（15年4月，即184個月）之48%（計算式：88÷184≒0.48
    ，四捨五入），顯已考量抗告人所犯各罪反應出之人格特性
    ，並權衡審酌其行為責任與整體刑法目的及相關刑事政策等
    因素，而未逾越法律外部界限及內部界限，核屬法院裁量職
    權之適法行使。至抗告意旨所指個案，與本案情節有別，尚
    難比附援引。另抗告意旨所稱家庭狀況，要非定執行刑所得
    審酌之事項，抗告人執此抗告，亦屬誤會。
  ㈢綜上所述，抗告意旨無非係對原審定執行刑裁量權之適法行
    使，徒憑己見，任意指摘，並不足採，其抗告為無理由，應
    予駁回。
據上論斷，應依刑事訴訟法第412條，裁定如主文。
中　　華　　民　　國　　109 　年　　4 　　月　　13　　日
                  刑事第十六庭  審判長法　官  葉騰瑞
                                      法　官  廖紋妤
                                      法　官  陳芃宇
以上正本證明與原本無異。
如不服本裁定，應於收受送達後五日內向本院提出抗告狀。
                                      書記官  李佳芬
中　　華　　民　　國　　109 　年　　4 　　月　　14　　日